最高法院刑事判決　　　　　　　　　 111年度台上字第3623號
上　訴　人　徐太基




上列上訴人因偽造文書案件，不服臺灣高等法院中華民國111 年
4 月26日第二審判決（111 年度上訴字第471 號，起訴案號：臺
灣士林地方檢察署109 年度偵字第18054 號），提起上訴，本院
判決如下：
    主  文
上訴駁回。
    理  由
一、按刑事訴訟法第377 條規定，上訴於第三審法院，非以判決
    違背法令為理由，不得為之。是提起第三審上訴，應以原判
    決違背法令為理由，係屬法定要件。如果上訴理由書狀並未
    依據卷內訴訟資料，具體指摘原判決不適用何種法則或如何
    適用不當，或所指摘原判決違法情事，顯與法律規定得為第
    三審上訴理由之違法情形，不相適合時，均應認其上訴為違
    背法律上之程式，予以駁回。
二、上訴人徐太基上訴意旨略以：告訴人即上訴人之母親王筱玲
    從未申辦使用過中華郵政股份有限公司（下稱郵局）之「網
    路銀行」，而「網路銀行」之所以陷於錯誤，實應為郵局網
    路銀行暨金融卡虛擬化程式設計或驗證過程之疏失，非可單
    純歸咎於上訴人的惡意行為；又告訴人之手機及郵局金融卡
    是醫護人員交予上訴人保管，祇因告訴人當時陷於昏迷，事
    出緊急，於刑罰上應不處罰上訴人才適當；況上訴人之原審
    辯護人於原審審理中曾請求傳喚告訴人到庭作證，但原審竟
    以事證明確無傳喚之必要而未予傳喚，亦有對上訴人有利之
    證據未予調查之違誤云云。
三、惟查：
    證據的取捨、證據證明力的判斷及事實的認定，都屬事實審
    法院的自由裁量、判斷職權；如其此項裁量、判斷，倘不違
    反客觀存在的經驗法則或論理法則，即無違法可指，觀諸刑
    事訴訟法第155 條第1 項規定甚明；且既已於判決內論敘其
    何以作此判斷的心證理由者，即不得單憑主觀，任意指摘其
    為違誤，而據為其提起第三審上訴的合法理由。再者，同法
    第379 條第10款所稱依本法應於審判期日調查之證據，係指
    與待證事實有重要關係，在客觀上顯有調查必要性的證據而
    言，故其範圍並非漫無限制，必其證據與判斷待證事實之有
    無，具有關聯性，得據以推翻原判決所確認的事實，而為不
    同的認定，始足當之。若所需證明的事項已臻明確，自毋庸
    為無益之調查。
    原判決主要係依憑告訴人於警詢、偵查中所為未同意上訴人
    使用其郵局帳戶存款消費扣款之指訴；上訴人迭於偵查及歷
    審審理中坦承確實有將告訴人的郵局金融卡卡號輸入、綁定
    在其所持用行動電話之「台灣行動支付」APP 內，進行消費
    扣款、繳費的自白；郵局客戶歷史交易清單；顯示告訴人於
    民國109 年7月11日至同年8月17日因病住院的診斷證明書等
    各項證據資料，乃認定上訴人確有如原判決犯罪事實欄一─
    ㈠所載之犯行，因而維持第一審依想像競合犯之例，從一重
    論處上訴人以行使偽造準私文書罪刑（累犯，宣處有期徒刑
    7 月，另想像競合犯詐欺取財罪、詐欺得利罪，詳後述），
    暨所為相關沒收、追徵諭知之判決，駁回上訴人此部分在第
    二審上訴（另關於原判決犯罪事實欄一─㈡所示詐欺得利部
    分，經第一審判處罪刑，第二審駁回其上訴，因不得上訴第
    三審，已先告確定）。
    以上所為的事實認定及得心證理由，俱有各項證據資料在案
    可稽，既係綜合調查所得的各項直接、間接證據而為合理推
    論，自形式上觀察，即未違背客觀存在的經驗法則、論理法
    則，且事證已臻明確，原審認無庸再傳喚告訴人作證而為無
    益之調查，經核於法均無不合。上訴意旨置原判決已明白論
    斷的事項於不顧，就屬原審採證、認事職權的適法行使，任
    憑己意，異持評價，妄指違法，或自作法律之解釋認應免責
    而漫事指摘，均不能認為合法的上訴第三審理由。
四、以上及其他上訴意旨，核與法律規定得為第三審上訴理由之
    違法情形，不相適合，應認本件上訴人之上訴為違背法律上
    之程式，予以駁回。至上訴人想像競合犯刑法第339 條第 1
    項之詐欺取財罪、同條第2 項之詐欺得利罪部分，經第一審
    及原判決均認有罪，核屬刑事訴訟法第376 條第1 項第4 款
    所定不得上訴第三審法院之案件。上訴人得上訴部分之上訴
    既不合法，應從程序上予以駁回，關於此部分之詐欺取財、
    詐欺得利部分，自無從為實體上之審判，應一併駁回。
據上論結，應依刑事訴訟法第395條前段，判決如主文。 
中    華    民    國   111    年    8     月    11    日
                  刑事第二庭審判長法  官  林  勤  純  
                                  法  官  王  梅  英  
                                  法  官  莊  松  泉  
                                  法  官  吳  秋  宏  
                                  法  官  李  釱  任  
本件正本證明與原本無異
                                  書記官
中    華    民    國   111    年    8     月    15    日